【裁判字號】    98,交抗,630
【裁判日期】    980623
【裁判案由】    聲明異議
【裁判全文】
臺灣高等法院臺中分院交通事件裁定     98年度交抗字第630號
抗  告  人
即受處分人  甲○○
上列抗告人因聲明異議案件，不服臺灣臺中地方法院中華民國98
年5月15日所為裁定（98年度交聲字第452號），提起抗告，本院
裁定如下：
    主  文
抗告駁回。
    理  由
一、抗告意旨略以：辛苦的警察依交通部公路總局臺中區監理所
    臺中監理站五分之一（20分）的設施，取締無辜的國民：因
    為你沒有做到100分是0分的國民，合理嗎？見原審聲明異議
    狀第5頁所示（一）至（五）之事證；該路是我天天必經之
    道，有一天我竟然在這路上摔倒了，原來路上出現了一個窟
    窿，試問我可請求政府機關填補這個窟窿？我想補那窟窿，
    為人服務但我力不足，我可請尊貴的法官幫忙嗎？同一條路
    緊鄰的兩個路口，8處轉彎，4處需兩次左轉，卻僅一處有標
    示，這是怎麼回事？請求撤銷原裁定，更為適當之裁定云云
    ，爰提起抗告等語。
二、抗告人即受處分人甲○○（下稱抗告人）於民國97年12月19
    日14時58分許，駕駛車牌號碼796-BWX號重型機車，於臺中
    縣大里市○○路○段與大明路口處，因「未依規定二段式左
    轉」之違規，為值勤員警依道路交通管理處罰條例第48條第
    1 項第2款、第63條第1項第1款之規定，掣單舉發其違規行
    為，嗣抗告人於舉發單所載應到案期間到案表示不服其舉發
    ，經原處分機關交通部公路總局臺中區監理所臺中監理站（
    下稱原處分機關）函請舉發單位調查結果，仍認抗告人有上
    開違規行為，乃於98年2月5日以裁監稽違字第裁61-HD00000
    00號違反道路交通管理事件裁決書裁處罰鍰新臺幣（下同）
    1000元，並記違規點數一點等情，有臺中縣警察局中縣警交
    字第ＨＤ0000000號舉發違反道路交通管理事件通知單及前
    開違反道路交通管理事件裁決書各1份在卷可稽（見原審卷
    第30、31頁），並為抗告人所自承，是抗告人於上開時、地
    ，確有機車未依規定二段式左轉之違規行為，應堪認定。
三、經查：
（一）按汽車駕駛人轉彎時不依標誌、標線、號誌指示者，處新
      臺幣（下同）600元以上1,800元以下罰鍰，並計違規點數
      1點，道路交通管理處罰條例第48條第1項第2款及第63條
      第1項第1款定有明文。而道路交通管理處罰條例所稱之汽
      車自係包括機器腳踏車在內，同條例第3條第8款亦有明文
      。又機器腳踏車行駛至交岔路口，其轉彎，應依標誌或標
      線之規定行駛；無標誌或標線者，內側車道設有禁行機車
      標誌或標線者，應依兩段方式進行左轉，不得由內側或其
      他車道左轉，道路交通安全規則第99條第2項第1款定有明
      文。次按人民違反法律上之義務而應受行政罰之行為，法
      律無特別規定時，雖不以出於故意為必要，仍須以過失為
      其責任條件。但應受行政罰之行為，僅須違反禁止規定或
      作為義務，而不以發生損害或危險為其要件者，推定為有
      過失，於行為人不能舉證證明自己無過失時，即應受處罰
      ，（司法院大法官會議第275號解釋意旨參照）。行政罰
      法第7條第1項亦有明文規定：「違反行政法上義務之行為
      非出於故意或過失者，不予處罰」，是以因故意或過失違
      反行政法上義務之行為，即應處罰。
（二）上開道路交通安全規則第99條第2項第1款之規定係以法律
      明文機器腳踏車行駛至交岔路口，無標誌或標線者轉彎方
      式之規範，本不待主管機關劃設或設置標線、標誌為必要
      ，倘內側車道設有禁行機車標誌或標線者，即應依兩段方
      式進行左轉，不得由內側或其他車道左轉，縱另設有標線
      或標誌，亦僅具提醒、督促駕駛人注意之作用而已，並非
      以有無設有二段式左轉之標線或標誌，作為判定該路口是
      否應二段式左轉之處罰依據，抗告人係考領有重型機車駕
      駛執照之人，對此規定自當知曉。從抗告人繪製之違規現
      場圖（見原審卷第9頁）及抗告人自行所拍攝之現場照片
      編號3、5、6、7、8、18等（見原審卷第15頁）可知，抗
      告人所騎駛之大里市○○路○段其內側兩車道均為「禁行
      機車」之快速車道，該兩車道上之左轉標示均僅係提供汽
      車駕駛人遵照該標示駕駛，縱使抗告人未能看到兩段式左
      轉之標誌，依前揭交通安全規則，機車仍不得因此逕依該
      左轉標示左轉可明。又縱抗告人於行經該路口紅綠燈時，
      或未能同時注意中興路二段旁所設置之機慢車兩段式左轉
      標誌，然從抗告人自行所拍攝之現場照片編號3及4等（見
      原審卷第15頁）可知該路口之「機慢車兩段左轉」標誌乃
      設於紅綠燈桿身上，於紅綠燈標誌旁，並非顯難以察覺該
      路口屬於規劃機慢車輛應兩段式左轉之區域，抗告人自難
      推諉不知。另依臺中縣大里市公所98年4月6日里市工字第
      0980007380號函所載明：「前開中興路二段與大明路路口
      機慢車二段左轉標誌約於96年10月、11月設置完成，目前
      因道路由臺中縣政府重新鋪設瀝青後尚未補繪機車待轉區
      」（見原審卷第39至41頁），是抗告人之違規行為係發生
      於「機慢車兩段左轉」標誌設置之後。抗告人雖以中興路
      二段與大明路交叉路口未補繪「待轉區標線」為由，指摘
      原處分機關所為之處分不當，惟抗告人於原審98年2月28
      日訊問時供稱：「（問：有無證據請求調查？）據我訪查
      該處本來有機車待轉區，但被鋪柏油舖掉了。」，再依抗
      告人抗告意旨稱：「該路是我天天必經之道」，可知抗告
      人知悉該路口設有「機慢車兩段左轉」標誌，及該路口曾
      經劃有機車待轉區等情，自不得謂其不知情而免責。依上
      開司法院大法官會議第275號解釋意旨，抗告人之違規行
      為，已違反上開禁止規定及作為義務，先推定為有過失，
      且衡諸卷證，未有抗告人舉證證明自己無過失之相關事證
      可供本院審酌，是依行政罰法第7條第1項之規定，抗告人
      對於該違規行為即屬有過失，原處分機關依據首揭規定及
      違反道路交通管理事件統一裁罰基準及處理細則第43、44
      及67條，裁處受處分人罰鍰1000元，並記違規點數1點之
      處分，並無違誤。
四、綜上所述，原審裁定駁回抗告人之異議，經核並無不合。抗
    告意旨執陳詞指摘原裁定不當，尚難供本院認定原審裁定不
    當之參酌，其抗告為無理由，應予駁回。
據上論斷，應依道路交通案件處理辦法第26條，刑事訴訟法第41
2條，裁定如主文。
中    華    民    國    98    年    6     月    23    日
              交通法庭  審判長法  官  趙  春  碧
                              法  官  賴  恭  利
                              法  官  楊  真  明
以上正本證明與原本無異。
不得再抗告。
                              書記官  李  淑  芬
中    華    民    國    98    年    6     月    23    日


司法院資訊處製作；財團法人民間司法改革基金會備份。
